【裁判字號】    99,抗,704
【裁判日期】    990630
【裁判案由】    聲請再審
【裁判全文】
臺灣高等法院刑事裁定                   99年度抗字第704號
抗告人  即
再審聲請人  甲○○
上列抗告人因偽造文書案件聲請再審，不服臺灣板橋地方法院中
華民國99年5 月18日99年度聲再字第18號裁定，提起抗告，本院
裁定如下：
    主  文
抗告駁回。
    理  由
一、再審聲請意旨略以：本件勞保給付案中林素蘭生前係聲請人
    用不動產借貸維持家中開銷，林女遭遇不幸後沒錢辦喪事，
    先向朋友親戚週轉，等勞保死亡給付下來後歸還。當時因時
    間考量又怕退件，在急需用錢情況下，未查證被勞保局誤導
    法令而犯錯，而不是故意，勞保局要負一半責任。林素蘭生
    前未曾與張女往來，勞保死亡給付全額都用在林女與其娘家
    身上，張女要取得應得部分，請問林女喪事與娘家祖先費用
    應由誰來支付，寺廟塔位不是營利單位不開收據，收據只是
    形式而已，無意侵犯別人權利，聲請人付出遠超過二十幾萬
    等語。
二、原裁定略以：
  (一)按「有罪之判決確定後，有左列情形之一者，為受判決人之
    利益，得聲請再審：一、原判決所憑之證物已證明其為偽造
    或變造者。二、原判決所憑之證言、鑑定或通譯已證明其為
    虛偽者。三、受有罪判決之人，已證明其係被誣告者。四、
    原判決所憑之通常法院或特別法院之裁判已經確定裁判變更
    者。五、參與原判決或前審判決或判決前所行調查之法官，
    或參與偵查或起訴之檢察官，因該案件犯職務上之罪已經證
    明者，或因該案件違法失職已受懲戒處分，足以影響原判決
    者。六、因發現確實之新證據，足認受有罪判決之人應受無
    罪、免訴、免刑或輕於原判決所認罪名之判決者。」刑事訴
    訟法第420 條第1 項定有明文。而該條第1 項第6 款所謂發
    見確實之新證據，係指該證據於事實審法院判決前已經存在
    ，為法院、當事人所不知，不及調查斟酌，至其後始行發見
    ，且就證據本身形式上觀察，固不以絕對不須經過調查程序
    為條件，但必須顯然可認為足以動搖原有罪確定判決，而為
    受判決人無罪、免訴、免刑或輕於原判決所認罪名之判決者
    為限。故受理聲請再審之最後事實審法院，應就聲請再審理
    由之所謂「新證據」，是否具備事實審判決前已經存在，為
    法院、當事人所不知，事後方行發見之「嶄新性」，及顯然
    可認足以動搖原有罪確定判決，應為無罪、免訴、免刑或輕
    於原判決罪名之「顯然性」二要件，加以審查，為判斷應否
    准予開始再審之準據（最高法院85年度台抗字第308 號、93
    年度台抗字第98號裁定意旨參照）。而所謂「漏未審酌」，
    係指第二審法院判決前已發現而提出之證據未予審酌而言，
    如第二審法院依調查之結果，本於論理法則、經驗法則取捨
    證據認定事實，而就被捨棄之證據，已於理由內敘明其捨棄
    之理由者，即非屬之；又按法院認為無再審理由者，應以裁
    定駁回之，同法第434 條第1 項亦有明定。
  (二)經查：
  1.本件聲請人即被告甲○○經原審法院於98年11月30日以98年
    度簡字第9028號判決有罪，被告不服提起上訴，復經原審法
    院於99年4 月20日以99年度簡上字第55號判決駁回上訴確定
    等情，有99年度簡上字第55號判決書1 份及被告前案紀錄表
    1 份在卷可稽，亦經本院調閱上開刑事卷宗核閱無誤。
  2.又有罪之判決確定後，為受判決人之利益聲請再審，必其聲
    請之理由合於刑事訴訟法第420 條第1 項所定情形之一及第
    421 條有足以影響於判決之重要證據漏未審酌者，始准許之
    。惟聲請人所提之相關事證，均在該件審理時已存在於卷內
    ，當時既均曾由法院加以斟酌，並於原確定判決中詳述其論
    斷取捨之相關過程與依據，其自不屬前述之「嶄新性」證據
    。又原確定判決法院依調查之結果，本於論理法則、經驗法
    則對如何認定被告即聲請人犯罪，事證如何取捨，均已於理
    由中說明甚詳，核無不合，且無重要證據漏未審酌，聲請人
    所舉各項理由均不符合刑事訴訟法第421 條所謂重要證據漏
    未審酌之聲請再審事由要件。是本件聲請再審之理由顯然不
    足以動搖原判決，而使受判決人受無罪、免訴、免刑或輕於
    原判決所認罪名之判決，揆諸首揭說明，其聲請為無理由而
    應予駁回，經核並無違誤。
三、抗告意旨以：林素蘭勞保死亡給付案，依照受領遺屬津貼順
    序為配偶及子女，依民法規定直系血親背親屬親等近者為先
    ，同母異父何以最親近？經查勞工保險條例第65條規定。受
    領遺屬津貼之同一順序受益人有二人以上時，應共同具領，
    如尚有未具名之受益人，由具領之受益人負責分與之。錯將
    告訴人張秀玲（抗告狀載為原告）列入名單，因亟需用錢情
    況之下，並非告訴人張秀玲是指定受益人，所附資料未包括
    被保險名義，代理申請並非偽造，關於具領人同意書未註明
    非本人親自簽名蓋章不可，勞保局未按勞保條例辦理是事實
    ，二人以上如現任父女就可代表，給付並非全體受益人具領
    才能給付，勞保費用是來支付被保險人宜切開銷，有剩餘才
    能分。因本人經濟不好，無法平分，也受到不白之屈，望請
    公平、公正，法理情兼顧審理，前審書面審查未實質審查，
    未注意勞保條例都是自圓其說、避重就輕，未詳閱資料查證
    等語。
四、惟查：
  (一)按「抗告法院認為抗告無理由者，應以裁定駁回之。」「聲
    請再審應以再審書狀，敘述理由，附具原判決之繕本及證據
    ，提出於管轄法院為之。」刑事訴訟法第412 條、第429 條
    分別定有明文；次按刑事訴訟法第420 條第1 項第6 款所謂
    發見確實之新證據，係指該證據於事實審法院判決前已經存
    在，為法院、當事人所不知，不及調查斟酌，至其後始行發
    見，且就證據本身形式上觀察，固不以絕對不須經過調查程
    序為條件，但必須顯然可認為足以動搖原有罪確定判決，而
    為受判決人無罪、免訴、免刑或輕於原判決所認罪名之判決
    者為限。故受理聲請再審之最後事實審法院，應就聲請理由
    中所謂之「新證據」是否具備事實審判決前已經存在，為法
    院、當事人所不知，事後方行發見之「嶄新性」，及顯然可
    認足以動搖原有罪確定判決，而應為無罪、免訴、免刑或輕
    於原判決罪名之「顯然性」二要件加以審查，為判斷應否准
    予開始再審之準據（最高法院93年度台抗字第98號裁定要旨
    參照）。依上開裁定要旨，倘未兼備上開「嶄新性」與「顯
    然性」之二種再審新證據之特性，即不能據為再審之原因。
  (二)查本件抗告意旨雖就抗告人所涉偽造文書案件中，關於勞工
    保險之死亡給付保險金應由何人具領，提出民法及勞工保險
    條例等法律應如何解釋之質疑，並提及自身經濟狀況不佳，
    又需錢孔急以辦理被保險人之喪葬事宜等語。惟再審聲請人
    僅於再審書狀中敘述聲請再審之理由，並未附具憑以聲請再
    審之新證據，自與刑事訴訟法第429 條規定有違。況抗告意
    旨所執理由，不僅前於所涉本案審理中即已存在於卷內，並
    經事實審法院加以斟酌，進而詳論取捨之依據。而原審法院
    審酌再審理由後，已詳加指駁聲請理由何以與再審新證據之
    「嶄新性」不合。抗告人徒憑己意，猶執前詞指摘原裁定不
    當，卻未舉出具體事證以符其說，是認本件抗告顯無理由，
    應予駁回。
五、據上論結，應依刑事訴訟法第412 條裁定如主文。
中    華    民    國    99    年    6     月    30    日
                  刑事第四庭  審判長法  官  陳玉雲
                                    法  官  孫惠琳
                                    法  官  邱滋杉
以上正本證明與原本無異。
不得再抗告。
                                    書記官  劉貞達
中    華    民    國    99    年    6     月    30    日

司法院資訊處製作；財團法人民間司法改革基金會備份。
